臺灣高雄地方法院刑事判決　　　　　　　 96年度訴字第118號
公　訴　人　臺灣高雄地方法院檢察署檢察官
被　　　告　乙○○
　　　　　　　　　　（另案於臺灣高雄第二監獄執行中）
上列被告因違反毒品危害防制條例案件，經檢察官提起公訴（95
年度毒偵字第9135號），被告於本院準備程序中就被訴事實為有
罪之陳述，經詢問當事人意見，合議庭裁定由受命法官依簡式審
判程序獨任審理，本院判決如下：
    主  文
乙○○施用第一級毒品，處有期徒刑壹年。扣案之海洛因壹包（
淨重零點壹陸公克）沒收銷燬之。
    事  實
一、乙○○曾於民國90年間因施用毒品案件，經本院裁定送強制
    戒治，於92年9 月14日執行完畢（接續執行有期徒刑至94年
    11月22日釋放）。詎仍不知悔改，復基於施用第一級毒品海
    洛因及施用第二級毒品甲基安非他命之犯意，自95年7 月20
    日某時起至同年11月13日上午某時許止，反覆在其位於高雄
    縣鳳山市○○路584 號2 樓之住處，以將第一級毒品海洛因
    摻水置入針筒內再注射之方式，施用海洛因多次，並於95年
    11月13日上午某時許最後一次施用海洛因時，同時將第二級
    毒品甲基安非他命置入針筒內，該次即以注射方式同時施用
    海洛因及甲基安非他命。嗣於95年10月19日17時15分許，因
    為毒品列管人口，經警通知至高雄縣政府警察局鳳山分局忠
    孝派出所採尿送驗，檢驗結果呈嗎啡、可待因之陽性反應而
    查獲，復於95年11月13日11時20分許，在高雄縣鳳山市○○
    路○段與青年路口為警查獲，並扣得其所有海洛因1 包（驗
    前淨重0.346 公克，驗後淨重0.316 公克）。
二、案經高雄縣政府警察局鳳山分局報請臺灣高雄地方法院檢察
    署檢察官偵查起訴。
    理  由
一、按本件被告乙○○所犯係死刑、無期徒刑、最輕本刑為3 年
    以上有期徒刑以外之罪，其於準備程序就前揭被訴事實為有
    罪之陳述，經受命法官告知簡式審判程序之旨，並聽取其與
    公訴人之意見後，本院認無不得或不宜改依簡式審判程序進
    行之情形，爰依刑事訴訟法第273 條之1 第1 項規定，裁定
    本件由受命法官獨任進行簡式審判程序，合先敘明。
二、上揭事實，業據被告於警、偵訊及本院審理時坦承不諱，且
    被告於95年10月19日經警採尿送請長榮大學檢驗結果，呈嗎
    啡、可待因陽性反應，於95年11月13日經警採尿送請台灣檢
    驗科技股份有限公司檢驗結果，呈嗎啡、可待因及甲基安非
    他命之陽性反應，有濫用藥物尿液檢驗報告、尿液代碼與姓
    名對照表各2 份在卷可憑，又扣案之白色粉末1 包（驗前淨
    重0.346 公克，驗後淨重0.316 公克）送驗結果，確為第一
    級毒品海洛因無誤，有高雄市立凱旋醫院濫用藥物成品檢驗
    鑑定書1 份附卷可稽，足認被告之自白與事實相符，本件事
    證明確，其犯行洵堪認定。
三、按海洛因、甲基安非他命分別為毒品危害防制條例第2 條第
    2 項第1 、2 款所稱之第一、二級毒品，不得施用、持有。
    次按，犯毒品危害防制條例第10條施用第一級、第二級毒品
    之罪者，檢察官應聲請法院裁定，令被告入勒戒處所觀察、
    勒戒，經觀察、勒戒後，檢察官依據勒戒處分之陳報，認受
    觀察、勒戒人無繼續施用毒品傾向者，應即釋放，並為不起
    訴之處分；認受觀察、勒戒人有繼續施用毒品之傾向者，檢
    察官應聲請法院裁定令入戒治處所強制戒治，其期間為6 個
    月以上，至無繼續強制戒治之必要為止，但最長不得逾1 年
    ，強制戒治期滿，應即釋放，由檢察官為不起訴之處分。觀
    察、勒戒或強制戒治執行完畢釋放後，5 年內再犯第10條之
    罪者，應依一般刑事訴訟程序予以起訴論罪科刑，此觀諸毒
    品危害防制條例第20條第1 項、第2 項、第23條第1 項、第
    2 項規定自明。被告曾有如犯罪事實欄所示之強制戒治前科
    ，有臺灣高等法院被告前案紀錄表1 紙在卷可佐，其於強制
    戒治執行完畢釋放後5 年內，再犯本件施用毒品案件，依前
    述規定自應予以起訴論罪科刑。是核被告所為，係犯毒品危
    害防制條例第10條第1 項、第2 項施用第一、二級毒品罪。
    又按刑事法若干犯罪行為態樣，本質上原具有反覆、延續實
    行之特徵，立法時既予特別歸類，定為犯罪構成要件之行為
    要素，則行為人基於概括之犯意，在密切接近之一定時、地
    持續實行之複次行為，倘依社會通念，於客觀上認為符合一
    個反覆、延續性之行為觀念者，於刑法評價上，即應僅成立
    一罪。學理上所稱「集合犯」之職業性、營業性或收集性等
    具有重複特質之犯罪均屬之，例如經營、從事業務、收集、
    販賣、製造、散布等行為概念者是（最高法院95年度台上字
    第1079號判決意旨參照），亦即立法者已將本質上具有反覆
    、延續實行之特徵予以特別歸類而定為犯罪構成要件之行為
    要素，且依社會通念於客觀上認為符合一個反覆、延續性之
    行為觀念者，即應僅成立集合犯之一罪。是毒品危害防制條
    例既依成癮性、濫用性及對社會危害性而將毒品分為四級，
    且僅規定處罰施用第一、二級毒品，足見毒品危害防制條例
    所處罰施用第一、二級毒品，其構成要件之行為要素係具有
    成癮、濫用之反覆、延續實行，且依社會通念於客觀上認為
    符合一個反覆、延續性之行為觀念，於刑法評價上，即應僅
    成立「集合犯」之一罪。準此，施用毒品既屬集合犯之習慣
    犯性質，本件被告雖有多次施用第一級毒品行為，亦僅論以
    一次構成要件之施用第一級毒品罪，附此敘明。被告持有第
    一、二級毒品之低度行為，應為施用第一、二級毒品之高度
    行為所吸收，不另論罪。被告於95年11月13日上午某時許係
    以一施用行為，同時施用第一、二級毒品，為想像競合犯，
    應依刑法第55條規定，從一重論以施用第一級毒品罪。公訴
    意旨雖認被告所犯上開2 罪間，行為不同，犯意各別，罪名
    有異，應予分論併罰，惟被告已於本院準備程序中自承係於
    如犯罪事實欄所示時、地將海洛因、甲基安非他命一起摻水
    置入針筒中，以注射方式同時施用等語（見本院96年1 月30
    日準備程序筆錄），而海洛因、甲基安非他命均可以注射之
    方式施用，有行政院衛生署管制藥品管理局93年2 月9 日管
    宣字第0930001092號、同年9 月6 日管檢字第0930008112號
    函各1 份在卷可佐，公訴人復未舉證證明被告係分別施用海
    洛因及甲基安非他命，是尚難認被告有分別施用前開2 種毒
    品之情，公訴人前開所認，容有誤會，應予敘明。爰審酌被
    告曾於90年間因施用毒品案件，經檢察官聲請強制戒治並提
    起公訴，強制戒治部分於92年9 月14日執行完畢（接續執行
    有期徒刑至94年11月22日釋放），起訴部分經本院以91年度
    訴字第819 號判處應執行有期徒刑1 年確定，又於91年間因
    施用毒品案件，經本院以91年度訴字第2917號判處有期徒刑
    6 月確定，上開2 案合併定應執行刑為有期徒刑1 年6 月，
    再於93年間因施用毒品案件，經本院以93年度訴字第673 號
    判處應執行有期徒刑1 年6 月確定，上開案件接續執行後，
    於94年11月22日假釋（預定至95年6 月21日假釋期滿），嗣
    於95年間因施用毒品案件，經本院於95年7 月19日以95年度
    訴字第1665號判處有期徒刑7 月，於95年8 月16日確定，上
    開假釋亦遭撤銷，目前執行中（未構成累犯），有上開前案
    紀錄表在卷可參（公訴意旨誤認本件被告構成累犯，尚有未
    合，附此敘明），其經強制戒治及多次論罪科刑後，仍未能
    戒絕毒癮，顯見戒絕毒癮之意念非堅，惟念其於犯罪後坦承
    犯行，態度良好，且施用毒品行為，乃屬對自身健康之戕害
    行為，及其犯罪動機、目的、手段等一切情狀，量處如主文
    所示之刑，以資懲儆。扣案白色粉末1 包（驗前淨重0.346
    公克，驗後淨重0.316 公克），經檢驗結果為海洛因，已如
    前述，且係被告所有供其施用之物，業據被告於警詢時自承
    在卷，應依毒品危害防制條例第18條第1 項前段規定，不問
    屬於犯人與否，均沒收銷燬之。
據上論斷，應依刑事訴訟法第273 條之1 第1 項、第284 條之1
、第299 條第1 項前段，毒品危害防制條例第10條第1 項、第2
項、第18條第1 項前段，刑法第11條、第55條，判決如主文。
本件經檢察官甲○○到庭執行職務。
中　　華　　民　　國　　96　　年　　2 　　月　　16　　日
                  刑事第二庭    法　官  楊筑婷
以上正本證明與原本無異。
如不服本判決，應於收受送達後10日內向本院提出上訴書狀。
中　　華　　民　　國　　96　　年　　2 　　月　　16　　日
　　　　　　　　　　　　        書記官　林靜慧
附錄本判決之論罪法條：
毒品危害防制條例第10條
施用第一級毒品者，處6 月以上5 年以下有期徒刑。
施用第二級毒品者，處3 年以下有期徒刑。
